最高法院刑事判決　　　　　　一○○年度台上字第五六三一號
上　訴　人　王帝文
上列上訴人因搶奪案件，不服台灣高等法院中華民國一００年八
月十六日第二審判決（一００年度上訴字第一七五五號，起訴案
號：台灣板橋地方法院檢察署九十九年度偵字第一九五九三號）
，提起上訴，本院判決如下：
    主  文
上訴駁回。
    理  由
按刑事訴訟法第三百七十七條規定，上訴於第三審法院，非以判
決違背法令為理由，不得為之。是提起第三審上訴，應以原判決
違背法令為理由，係屬法定要件。如果上訴理由書狀並未依據卷
內訴訟資料，具體指摘原判決不適用何種法則或如何適用不當，
或所指摘原判決違法情事，顯與法律規定得為第三審上訴理由之
違法情形，不相適合時，均應認其上訴為不合法律上之程式，予
以駁回。本件上訴人王帝文上訴意旨略稱：(一)、上訴人已辯明：
本件係意外發生車禍後，伊臨時起意而為竊盜犯行等情。參照被
害人高秋瑛證稱：伊原本以為只是單純車禍……，後來才發現皮
包不見，伊沒有看到皮包如何掉出來等語以觀，被害人於車禍發
生時人車倒地受傷，並不知其皮包遭上訴人竊取之事，上訴人並
無以強暴手段搶奪被害人皮包之犯行。乃原審未斟酌上情，其逕
論處上訴人搶奪罪刑，於法有違。(二)、第一審判決就上訴人搶奪
部分判處有期徒刑一年六月，檢察官不服該部分判決提起第二審
上訴後，原判決所認定之犯行及罪名均與第一審相同，原判決亦
未說明第一審判決有何違誤之處，即逕改判上訴人有期徒刑三年
，於法有違等語。
惟查：原判決認定上訴人有原判決事實欄所記載，即共同意圖為
自己不法之所有，而搶奪他人之動產犯行，係以訊據上訴人供承
如原判決事實欄所示相關事實之經過，上訴人雖否認有搶奪之犯
行，辯稱：伊騎機車不小心與被害人機車擦撞後，見潘仁偉（業
經另案依共同搶奪判處有期徒刑三年確定）將被害人之機車騎走
，才臨時起意趁被害人不注意時，將被害人之手提包取走，伊所
為應屬竊盜行為云云。然查上訴人關於自白相關事實之經過等情
，核與被害人相關證述各情相符，並有贓物認領保管單、監視錄
影器畫面翻拍照片、贓物照片等附卷可資佐證，堪認上訴人自白
各情係屬事實。又依被害人於檢察官偵查及事實審法院證述各情
以觀，足見上訴人與潘仁偉係趁被害人人車倒地，一時不及防護
財物之際，以不法腕力急遽攫取被害人之機車及手提包，彼等所
為核屬搶奪犯行。依相關監視器錄影翻拍照片所顯示之相關過程
，及上訴人供承：伊當時有叫潘仁偉將被害人機車牽走等情以觀
，足見上訴人與潘仁偉就本件搶奪犯行，彼此間互有犯意聯絡及
行為分擔。上訴人否認辯解各情，無非係屬事後卸責之詞，不足
採信等情，予以綜合判斷。因而撤銷第一審關於搶奪部分之判決
，改判論處上訴人共同意圖為自己不法之所有，而搶奪他人之動
產罪刑，已於判決內說明其所憑之證據及其認定之理由。按證據
之取捨與證據之證明力如何，均屬事實審法院得自由裁量、判斷
之職權；苟其此項裁量、判斷，並不悖乎通常一般之人日常生活
經驗之定則或論理法則，又於判決內論敘其何以作此判斷之心證
理由者，即不得任意指摘其為違法，而據為提起第三審上訴之合
法理由。原判決綜合上述各項證據資料，認定上訴人確有如原判
決事實欄所示之搶奪犯行等情，乃其採證認事調查職權之合法行
使，不容任意指為違法。上訴意旨擷取被害人證述內容之片段，
任意為有利於己之推論，並非有據。又量刑輕重係屬事實審法院
得依職權自由裁量之事項，茍已斟酌刑法第五十七條所列情狀而
未逾法定刑度，即不得遽指為違法。檢察官不服第一審關於搶奪
部分之判決，為被告之不利益而提起第二審上訴，並於審判中請
求原審法院從重量刑（見原審卷第七十三頁），另原判決且認定
上訴人與潘仁偉共同搶奪之財物，多於第一審判決所認定之財物
，即無刑事訴訟法第三百七十條禁止不利益變更原則之適用。原
判決並已敘明第一審關於搶奪部分之判決，何以應予撤銷改判之
原因，復已說明如何依刑法第五十七條之規定斟酌上訴人犯罪之
一切情狀，於法定刑內量處上訴人有期徒刑三年之理由。上訴意
旨任意指摘原判決不當，並無足取。上訴人上訴意旨徒憑己意或
就原判決已有說明之事項，或就原審判斷證據證明力之合法職權
行使，漫指其違法，重為單純事實上之爭執，難謂係適法上訴第
三審之理由，其上訴不合法律上之程式，應予駁回。
據上論結，應依刑事訴訟法第三百九十五條前段，判決如主文。
中    華    民    國  一○○  年    十    月   十三   日
                      最高法院刑事第十二庭
                          審判長法官  陳  世  雄  
                                法官  張  祺  祥  
                                法官  宋      祺  
                                法官  周  盈  文  
                                法官  林  勤  純  
本件正本證明與原本無異
                                      書  記  官  
中    華    民    國  一○○  年    十    月   二十   日
                                                      Ｅ